【裁判字號】    90,上易,664
【裁判日期】    900530
【裁判案由】    詐欺
【裁判全文】
臺灣高等法院臺南分院刑事判決          九十年度上易字第六六四號       潛
      上  訴  人
      即 自訴 人  甲  ○  ○.
      被      告  乙  ○  ○
右列上訴人因被告詐欺案件，不服臺灣臺南地方法院中華民國九十年三月二十八日第
一審判決（九十年度自字第四三號），提起上訴，本院判決如左：
      主      文
上訴駁回。
      理      由
一、自訴意旨略以：乙○○於民國（下同）八十六年十二月十五日向自訴人甲○○借
    款新台幣（下同）二百萬元，以車號ＡＮ︱六三八九號自小客車為物上保證，並
    由力勇得擔任連帶保證人，約定八十八年十二月十五日清償，且書立借據一紙為
    憑，使自訴人不疑有他，如數貸予二百萬元。詎期限屆至後，乙○○竟逃逸避不
    見面，且將上揭自小客車變賣予第三人，而未清償欠款，自訴人至此始知受騙，
    因認被告涉有刑法第三百三十九條第一項詐欺罪嫌云云。
二、自訴人認被告乙○○涉有前開犯嫌，無非係以被告乙○○清償期屆至後，逃逸避
    不見面，且將上揭自小客車變賣第三人，而未清償欠款，為其所憑論據。訊據被
    告乙○○堅詞否認有詐欺犯行，辯稱：實際借款人是力勇得，會以我為借款人是
    因為車子及房子皆登記我的名下，我車子出賣後，有還債權人三萬元等語。
三、按犯罪事實，應依證據認定之，無證據不得推定其犯罪事實，又不能證明被告犯
    罪者，應諭知無罪之判決，刑事訴訟法第一百五十四條、第三百零一條第一項分
    別定有明文。又按刑法第三百三十九條第一項詐欺罪之成立，以意圖為自己或第
    三人不法所有，以詐術使人將本人或第三人之物交付為要件，所謂以詐術使人交
    付，必須被詐欺人因其詐術而陷於錯誤，若其所用方法不能認為詐術，亦不致使
    人陷於錯誤，即不構成該罪，最高法院四十六年台上字第二六○號判例參照。
四、本院經查自訴人自承於原審法院即供稱：「之前我們雙方沒有金錢往來，我是基
    於好友關係才借錢給他們，當時力勇得得鼻咽癌，沒有工作，乙○○在做家庭手
    工，乙○○與力勇得是同居關係，出門有名車，手戴名錶。」等語（見原審九十
    年三月十四日審理筆錄），足見自訴人借款予被告時，對被告乙○○之經濟狀況
    知之甚稔，且明知被告無固定工作，係以家庭手工為生，收入有限，其同居人力
    勇得罹患絕症，無法工作，自訴人於此情形下，猶願借錢予被告及力勇得，可知
    自訴人借款予被告時，應無陷於錯誤之虞。又自訴人與被告及力勇得三人曾於八
    十七年五月二十日就前揭債務簽訂協議書，約定變賣被告所有之車號ＡＮ－六三
    八九號自小客車以資償還借款，並將被告由債務人改列為保證人，此有協議書影
    本一紙在卷可稽，且自訴人亦指稱：「是乙○○說由他的同居人力勇得當債務人
    ，與由他保證是一樣。」（見原審九十年三月十四日審理筆錄），顯見自訴人係
    於明知被告與力勇得已無資力清償借款之情形下，仍同意被告改列為保證人，故
    此亦難謂被告有任何施行詐術行為可言。自訴人雖指訴：被告將上揭自小客車變
    賣第三人，而未清償欠款等詞，然被告將上揭自小客車販賣後，業於八十七年六
    月十九日交付賣得價金三十萬元於自訴人，有收據影本一紙附卷足憑，並為自訴
    人於原審九十年三月十四日審理時所承認，益證被告依照雙方約定，盡力償還自
    訴人之債款，是自訴人指訴：被告逃逸，避不見面，將上揭自小客車變賣第三人
    ，而未清償欠款云云，委不足採。綜上事證，本件自訴人所為出借款項行為應係
    基於對被告經濟、債信情況之瞭解，信賴被告應有屆期清償之能力而為財產上之
    任意處分，要非由於被告施行欺罔致陷於意思表示所為給付，本件純屬自訴人與
    被告間借貸關係所生之民事糾葛，核與詐欺罪之構成要件尚屬有間，自難僅因被
    告事後無法按期償還借貸款項之客觀事態，遽認被告即有詐欺取財犯行，揆諸前
    揭說明，被告被訴詐欺罪嫌，尚屬不能證明。
五、原審以被告被訴罪嫌不能證明，因予被告無罪之諭知，本院經核並無不當。自訴
    人上訴意旨，猶執陳詞，指摘原判決不當，為無理由，應予駁回。
六、據上論斷，應依刑事訴訟法第三百六十八條，判決如主文。
中  華  民  國      九  十      年        五        月      三  十      日
                                臺灣高等法院臺南分院刑事第五庭
                                    審判長法官  茆    臺    雲
                                          法官  李    文    福
                                          法官  蔡    長    林
右正本證明與原本無異。
不得上訴。
                                    法院書記官  李    培    薇
中  華  民  國      九  十      年        五        月      三十一      日


司法院資訊處製作；財團法人民間司法改革基金會備份。
